臺灣桃園地方法院刑事判決
111年度簡上字第545號
上  訴  人  
即  被  告  林思靜




上列上訴人因偽造文書案件，不服本院於中華民國111年7月19日
所為111年度桃簡字第222號第一審刑事簡易判決（聲請簡易判決
處刑案號：110年度偵字第43204號），提起上訴，本院管轄之第
二審合議庭判決如下：
    主  文
上訴駁回。
甲○○緩刑貳年。
    事實及理由
一、本院審理範圍：
　　按上訴得明示僅就判決之刑、沒收或保安處分一部為之，刑
    事訴訟法第348條第3項定有明文。查被告甲○○於本院準備程
    序中表明僅就原判決量刑部分提起上訴（見本院簡上字卷第
    118頁），揆諸首揭規定，本院審理範圍即僅限於原判決刑
    之部分，至本案之犯罪事實、證據、論罪及沒收，則均引用
    原審簡易判決書之記載（如附件）。
二、被告上訴意旨略以：我已與告訴人乙○○達成和解，告訴人已
    經撤回告訴，原審量刑過重，請求從輕量刑並宣告緩刑等語
    。
三、駁回上訴之理由：
　㈠按量刑係法院就繫屬個案犯罪之整體評價，為事實審法院得
    依職權自由裁量之事項。量刑判斷當否之準據，應就判決之
    整體觀察為綜合考量，不可摭拾其中片段，遽予評斷。即就
    個案量刑審酌之情狀為整體綜合之觀察，苟係以行為人之責
    任為基礎，並已斟酌刑法第57條各款所列情狀，基於刑罰目
    的性之考量、刑事政策之取向，以及行為人刑罰感應力之衡
    量等因素為之觀察，倘其刑之量定並未逾越公平正義之精神
    ，客觀上亦不生量刑畸重之裁量權濫用，自不得任意指摘為
    違法。又在同一犯罪事實與情節，如別無其他加重或減輕之
    原因，下級審法院量定之刑，亦無過重或失輕之不當情形，
    則上級審法院對下級審法院之職權行使，原則上應予尊重（
    最高法院85年度台上字第2446號判決、106年度台上字第193
    0號判決意旨參照）。　　　　　
  ㈡原審以行為人之責任為基礎，審酌被告未徵得告訴人之同意
    ，擅自於「學生法定代理人同意書」上偽造告訴人之署押，
    致生損害於告訴人之權益，並影響禾豐書苑對於學生申請個
    人實驗教育管理之正確性；復考量被告犯後坦承犯行，然迄
    未與告訴人達成和解之犯後態度與犯罪所生危害，並斟酌被
    告犯罪之動機、目的、手段、家庭經濟狀況、智識程度等一
    切情狀，量處有期徒刑3月，並諭知以新臺幣1千元折算1日
    為易科罰金之折算標準，並依法宣告沒收，本院認原審就刑
    之量定，已斟酌刑法第57條各款所列情形及其他科刑事項，
    既未逾越法定刑度，又未濫用裁量之權限，所量處之刑應屬
    適當，於法並無違誤。本院對原審之職權行使，自應予以尊
    重，以維科刑之安定性。至原審雖未及審酌被告與告訴人於
    原審判決後成立和解一事，且將被告未與告訴人達成和解之
    事，列入量刑審酌事由，惟考量被告與告訴人和解與否，並
    非法定刑之加減事由，雖可為資為量刑參考，然非量刑唯一
    依據，復稽之被告前於偵查及原審審理期間均未能與告訴人
    和解，迄經原審判處徒刑後，始與告訴人達成和解，就此和
    解經過情節與成立時點，與原審量刑所據前揭理由為整體綜
    合觀察，尚難認原審就本案犯罪事實與情節量處之刑，有何
    明顯過重或失輕之不當。從而，原審量刑並無違法或有何偏
    輕、偏重之不當，應予維持。被告提起本案上訴理由，並無
    可採，其上訴應予駁回。
四、緩刑之宣告：
　　被告未曾因故意犯罪受有期徒刑以上刑之宣告，有臺灣高等
    法院被告前案紀錄表1份在卷可按，考量被告因一時疏忽，
    致罹刑典，且犯後坦承犯行，可知被告尚知自省。又被告於
    本院審理期間，已與告訴人達成和解，且願賠償告訴人所受
    之損害，告訴人並具狀撤回告訴，此有和解書、刑事撤回告
    訴狀各1紙在卷可考，足徵被告亦有積極填補告訴人所受之
    損害，犯罪所生危害已獲減輕。本院斟酌上開各情，認被告
    歷此偵、審經過及科刑教訓，應能知所警惕，因認被告所受
    刑之宣告以暫不執行為適當，爰依刑法第74條第1項第1款之
    規定，併宣告緩刑2年，以勵自新。　　
據上論斷，應依刑事訴訟法第455條之1第1項、第3項、第368條
、第373條，判決如主文。　　
本案經檢察官張家維聲請以簡易判決處刑，檢察官劉倍到庭執行
職務。
中　　華　　民　　國　　111 　年　　12　　月　　19　　日
                  刑事第十九庭審判長法  官  劉美香
　　　　　　　　　
                                    法　官　黃筱晴
　　　　　　　　　　　　　　　　　　
　　　　　　　　　　　　　　　　　　法  官  林述亨
以上正本證明與原本無異。
不得上訴。
　　　　　　　　　　　　　　　      書記官　黃甄智　　　
中　　華　　民　　國　　111 　年　　12　　月　　19　　日
　　　　　　　　　　　　　　　　　　　　　　　　　　　
附錄本案所犯法條全文
中華民國刑法第210條
偽造、變造私文書，足以生損害於公眾或他人者，處5年以下有
期徒刑。

中華民國刑法第216條
行使第210條至第215條之文書者，依偽造、變造文書或登載不實
事項或使登載不實事項之規定處斷。

附件：
臺灣桃園地方法院刑事簡易判決
111年度桃簡字第222號
聲  請　人　臺灣桃園地方檢察署檢察官
被　　　告　甲○○　女　(民國00年0月00日生)
　　　　　　　　　　身分證統一編號：Z000000000號
　　　　　　　　　　住○○市○○區○○街000號5樓之5
上列被告因偽造文書案件，經檢察官聲請以簡易判決處刑（110
年度偵字第43204號），本院判決如下：
    主      文
甲○○犯行使偽造私文書罪，處有期徒刑參月，如易科罰金，以
新臺幣壹仟元折算壹日。未扣案之「學生法定代理人同意書」上
偽造之「乙○○」署押壹枚沒收。
    事實及理由
一、本案犯罪事實及證據，除犯罪事實一、第10行至第11行所載
    「足生損害於乙○○對長女劉○熙親權之行使」，應更正為「
    足生損害於乙○○及禾豐書苑對於學生申請個人實驗教育管理
    之正確性」，另第10行所載之「禾豐學院」，應更正為「禾
    豐書苑」，另證據部分刪除「家事調解委員調解單」外，其
    餘均引用聲請簡易判決處刑書之記載（詳如附件）。
二、按家庭暴力防治法所稱家庭暴力，係指家庭成員間實施身體
    、精神或經濟上之騷擾、控制、脅迫或其他不法侵害之行為
    ；而家庭暴力罪，則謂家庭成員間故意實施家庭暴力行為而
    成立其他法律所規定之犯罪，家庭暴力防治法第2條第1款、
    第2款分別定有明文。經查，被告甲○○與告訴人乙○○於案發
    時為配偶關係，其等間自具有家庭暴力防治法第3條第1款所
    列之家庭成員關係，是被告對告訴人為上開犯行，亦屬家庭
    成員間實施經濟上不法侵害之行為，且構成刑法上之行使偽
    造私文書罪，核屬家庭暴力防治法第2條第2款所稱之家庭暴
    力罪，然因家庭暴力防治法並無罰則規定，故仍應依刑法規
    定論處（聲請簡易判決處刑意旨漏未論及此部分，容有不當
    ，然因論罪法條仍屬同一，是本院逕予補充更正之）。是核
    被告所為，係犯刑法第216條、第210條之行使偽造私文書罪
    。又被告於「學生法定代理人同意書」上偽造「乙○○」署押
    之行為，為其偽造私文書之部分行為，其偽造私文書後持以
    行使，偽造私文書之低度行為，為行使偽造私文書之高度行
    為所吸收，均不另論罪。
三、爰以行為人責任為基礎，審酌被告未徵得告訴人之同意，為
    辦理子女轉學事宜，竟擅自於「學生法定代理人同意書」上
    偽造告訴人之署押，致生損害於告訴人之權益，並影響禾豐
    書苑對於學生申請個人實驗教育管理之正確性，所為應予非
    難，又被告犯後雖坦承犯行，然迄未與告訴人達成和解，兼
    衡其犯罪之動機、目的、手段、家庭經濟狀況、智識程度等
    一切情狀，量處如主文所示之刑，並諭知易科罰金之折算標
    準，以資懲儆。
四、按偽造之印章、印文或署押，不問屬於犯人與否，沒收之，
    刑法第219條定有明文。此規定係採義務沒收主義，凡偽造
    之印章、印文或署押，不論是否屬於犯人所有，苟不能證明
    業已滅失，均應依法宣告沒收(最高法院96年度台上字第131
    0號判決意旨參照)。查被告於「學生法定代理人同意書」上
    偽造「乙○○」之署押1枚，不問屬於犯人與否，應依刑法第2
    19條之規定，予以宣告沒收。至上述偽造之文書，因已持向
    禾豐書苑行使，難認尚屬被告所有，本院自無從宣告沒收，
    併此敘明。
五、依刑事訴訟法第449條第1項前段、第3項、第454條第2項、
    第450條第1項，逕以簡易判決處刑如主文。
六、如不服本判決，得於判決送達後20日內，向本院提出上訴狀
    （應附繕本），上訴於本院合議庭。
本案經檢察官張家維聲請以簡易判決處刑。   
中　　華　　民　　國　　111 　年　　7 　　月　　19　　日
                  刑事第十八庭  法  官  姚懿珊
以上正本證明與原本無異。
如不服本判決，應於判決送達後20日內向本院提出上訴狀（應附
繕本）。
　　　　　　　　　　　　　　　  書記官　張妤安
中　　華　　民　　國　　111 　年　　7 　　月　　20　　日
附錄本案論罪科刑法條全文
刑法第210條、216條
中華民國刑法第210條
（偽造變造私文書罪）
偽造、變造私文書，足以生損害於公眾或他人者，處5年以下有
期徒刑。
中華民國刑法第216條
（行使偽造變造或登載不實之文書罪）
行使第210條至第215條之文書者，依偽造、變造文書或登載不實
事項或使登載不實事項之規定處斷。
附表： 
臺灣桃園地方檢察署檢察官聲請簡易判決處刑書　
                                    110年度偵字第43204號
　　被　　　告　甲○○　女　40歲（民國00年0月00日生）
　　　　　　　　　　　　住○○市○○區○○街000號5樓之5
　　　　　　　　　　　　國民身分證統一編號：Z000000000號
上列被告因偽造文書案件，業經偵查終結，認宜聲請以簡易判決
處刑，茲將犯罪事實及證據並所犯法條分敘如下：
　　　　犯罪事實
一、甲○○與乙○○原為夫妻關係（2人於民國110年2月4日和解離婚
    ，同年月20日登記離婚），並育有一女劉○熙（102年生）及
    一子劉○杰（104年生）。甲○○於婚姻關係尚持續中且雙方均
    為小孩之共同監護人時，為了將長女劉○熙自八德國小轉學
    至禾豐書苑，竟未經乙○○同意，於109年7月31日前之某時，
    在斯時承租之桃園市中壢區龍岡路3段某租屋處內，在「學
    生法定代理人同意書」上，在「立書人」欄位上偽簽乙○○之
    姓名，持以向禾豐書苑教職人員行使，致該人員誤信雙方法
    定代理人均同意轉學，而擅自將長女劉○熙之學籍，自原先
    就讀之八德國小轉學至禾豐學院就學，足生損害於乙○○對長
    女劉○熙親權之行使。嗣於110年4月間某日，乙○○於辦理兒
    子劉○杰之入學事宜時，始悉上情。
二、案經乙○○告訴偵辦。
　　　  證據並所犯法條
一、上揭犯罪事實，業據被告甲○○於偵查中坦承不諱，核與證人
    即告訴人乙○○、證人劉致瑋於偵查中之證述情節相符，復有
    桃園市政府教育局110年9月10日桃教小字第1100076987號函
    即所附之桃園市政府教育局檔案應用申請審核表、檔案應用
    申請書、學生法定代理人同意書、家事調解委員調解單等等
    資料附卷可資佐證，堪認被告之任意性自白，核與事實相符
    ，其犯嫌堪予認定。
二、核被告甲○○所為，係犯刑法第216條、第210條行使偽造私文
    書罪嫌。被告偽簽乙○○姓名之偽造署押行為，屬偽造私文書
    之階段行為，其偽造私文書後，復持之行使，該偽造私文書
    之低度行為，應為行使之高度行為所吸收，請不另論罪。而
    係爭學生法定代理人同意書內「乙○○」署押1枚，請依刑法
    第219條規定沒收，至上開同意書固係被告犯罪所用之物，
    然已交付與禾豐學苑而行使之，非屬被告所有，爰不聲請宣
    告沒收。
三、依刑事訴訟法第451條第1項聲請逕以簡易判決處刑。
　　此　致
臺灣桃園地方法院
中　　華　　民　　國　 111　　年　　1 　　月　　10　　日
　　　　　　　　　　　　　　　檢　察　官  張家維
本件正本證明與原本無異
中　　華　　民　　國　 111　　年　　1 　　月　　20　　日
                          　　書　記　官  朱婉庭

本件係依刑事訴訟法簡易程序辦理，法院簡易庭得不傳喚被告、
輔佐人、告訴人、告發人等出庭即以簡易判決處刑；被告、被害
人、告訴人等對告訴乃論案件如已達成民事和解而要撤回告訴或
對非告訴乃論案件認有受傳喚到庭陳述意見之必要時，請即另以
書狀向簡易法庭陳述或請求傳訊。

附錄本案所犯法條全文
中華民國刑法第210條
（偽造變造私文書罪）
偽造、變造私文書，足以生損害於公眾或他人者，處 5 年以下
有期徒刑。

中華民國刑法第216條
（行使偽造變造或登載不實之文書罪）
行使第 210 條至第 215 條之文書者，依偽造、變造文書或登載
不實事項或使登載不實事項之規定處斷。